【裁判字號】    95,交易,111
【裁判日期】    951229
【裁判案由】    
【裁判全文】
臺灣基隆地方法院刑事判決             95年度交易字第111號
公  訴  人  臺灣基隆地方法院檢察署檢察官
被      告  甲○○
上列被告因過失致死案件，經檢察官提起公訴（95年度偵字第45
56號），被告就被訴事實為有罪之陳述，經本院合議庭裁定由受
命法官獨任依簡式審判程序進行審理，判決如下：
    主  文
甲○○因過失致人於死，處有期徒刑陸月，如易科罰金以新臺幣
壹仟元折算壹日。
    事  實
一、甲○○於民國95年7月4日凌晨0時30分許，未戴安全帽騎乘C
    YH-760號重型機車，與無駕駛執照、未戴安全帽騎乘CPZ-78
    5號重型機車之謝雅如、騎乘LOY-661號重型機車之丘曜榮（
    起訴書誤載為邱曜榮），由基隆市○○○路往明德二路方向
    行駛，欲至甲○○位於「幸福人生社區」租屋處。甲○○原
    應注意車輛行駛時，行車時速不得超過50公里，且除遇突發
    狀況必須減速外，不得任意驟然減速，而前車如須減速暫停
    ，駕駛人應預先顯示燈光或手勢告知後車，後車駕駛人應隨
    時注意前車之行動，並保持隨時可以煞停之距離；當時雖為
    夜間，然為晴天且有照明，且路面乾燥無缺陷、無障礙物，
    路況及視距均良好之情形下，並無不能注意之情事。詎甲○
    ○行駛於明德一路上時，見友人劉瑞利、林昱豪、林宗儒等
    人分別騎乘機車行駛在前方，乃以時速約60、70公里超速往
    前疾馳，謝雅如見狀，亦以時速約60、70公里加速騎車緊隨
    在後。嗣甲○○行駛至基隆市○○○路六堵嶺高分幹29號前
    路上，追上劉瑞利等人之機車時，竟疏於注意，未為任何警
    示即驟然減速欲向劉瑞利等人打招呼，使超速騎車緊隨在後
    方，未保持行車安全距離亦未注意車前狀況之謝雅如閃避不
    及，自後追撞，謝雅如人車倒地，受有左側硬腦膜下出血，
    經送長庚醫院基隆分院急救延至同日上午8時42分，仍宣告
    死亡。嗣經員警到場處理車禍事故，並至長庚醫院基隆分院
    詢問甲○○，經甲○○坦承為肇事者而受裁判，始悉上情。
二、案經被害人謝雅如之父丁○○、母丙○○○告訴及臺灣基隆
    地方法院檢察署檢察官相驗後自動檢舉偵查起訴。
    理  由
壹、程序事項
    本件被告甲○○所犯者非為死刑、無期徒刑、最輕本刑為3
    年以上有期徒刑之罪或高等法院管轄第一審案件，其於準備
    程序進行中，先就被訴事實為有罪之陳述，經告知其簡式審
    判程序之旨，並聽取公訴人、被告之意見後，本院業已依刑
    事訴訟法第273條之1第1項之規定，裁定由受命法官獨任以
    簡式審判程序進行本案之審理。
貳、實體事項：
一、證據能力：「被告以外之人於審判外之言詞或書面陳述，除
    法律有規定者外，不得作為證據」之規定，於法院以簡式審
    判程序處刑者，不適用之。刑事訴訟法第一百五十九條第二
    項前段定有明文。乃不受傳聞證據法則拘束之例外性規定。
    準此，本案相關證人於審判外之言詞或書面陳述，倘查無不
    得作為本案審判依據之其他情事，復業經本院踐行證據調查
    之合法程序，就令係屬傳聞（審判外之陳述），核其自猶可
    據為本案審判之證據。合先指明。
二、上揭事實，業據被告甲○○於偵查、本院準備程序、審理時
    坦承不諱，並經告訴人丁○○、丙○○○指訴綦詳，核與證
    人丘曜榮於警訊證述及於偵訊時結證、證人劉瑞利、林昱豪
    、林宗儒於偵訊結證等情相符，並有道路交通事故現場圖、
    道路交通事故調查報告表、現場照片29幀等附卷可稽，又被
    害人溫謝雅如係因本件車禍致左側硬腦膜下出血而不治死亡
    ，有診斷證明書附卷可考，且經臺灣基隆地方法院檢察署檢
    察官督同法醫師相驗屬實，製有相驗筆錄、相驗屍體證明書
    、驗斷書，復有相驗照片10張等附卷可憑。按「行車速度，
    依速限標誌或標線之規定，無標誌或標線者，應依左列規定
    ：一、行車時速不得超過五○公里。但在未劃設車道線、行
    車分向線之道路，或設有快慢車道分隔線之慢車道，時速不
    得超過四○公里。」、「汽車在同一車道行駛時，除擬超越
    前車外，後車與前車之間應保持隨時可以煞停之距離。」「
    汽車除遇突發狀況必須減速外，不得任意驟然減速。前車如
    須減速暫停，駕駛人應預先顯示燈光或手勢告知後車，後車
    駕駛人應隨時注意前車之行動。」「汽車行駛時，駕駛人應
    注意車前狀況及兩車併行之間隔，並隨時採取必要之安全措
    施。」95年7月1日修正公布施行之道路交通安全規則第93條
    第1項第1款、第94條第1、2、3項定有明文。此為一般駕駛
    人所應具有之交通常識與駕駛經驗及其駕駛時應注意並能注
    意遵守之事項，被告騎乘普通重型機車行駛至前開車道，自
    應注意並遵守之，而依當時雖為夜間，然為晴天且有照明，
    且路面乾燥無缺陷、無障礙物，路況及視距均良好之情形下
    ，並無不能注意之情事，被告竟疏未注意以時速約60、70
    公里加速後未為任何警示即驟然減速，使超速騎車緊隨在後
    方，未保持行車安全距離亦未注意車前狀況之謝雅如閃避不
    及，自後追撞，謝雅如人車倒地，受有左側硬腦膜下出血，
    經送醫不治死亡，被告當負過失之責甚明，臺灣省基宜區車
    輛行車事故鑑定委員會鑑定結果亦認定：「一、謝雅如無照
    駕駛重機車超速且未保持行車安全車距，致追撞吳車，為肇
    事主因。二、甲○○駕駛重機車超速行駛且任意驟然減速，
    致被謝車追撞，為肇事次因。」，有該鑑定委員會基宜區
    950362號鑑定意見書在卷足憑，惟該鑑定意見書漏認謝雅如
    應注意車前狀況之過失，應予補充（又謝雅如為77年6月5日
    生，於95年7月4日案發時已滿18歲，係已達考照年齡，鑑定
    意見書認未達考照年齡應係誤載，在此說明）。是本案被告
    過失犯行洵堪認定，而被害人謝雅如又因本件車禍致左側硬
    腦膜下出血，經送醫不治死亡，被告之過失與被害人之死亡
    間具有相當因果關係，是本案事證明確，自應依法論科。至
    被害人謝雅如雖有如上之過失，然此僅為損害賠償過失相抵
    之問題，並不能解免被告之刑責，併此敘明。
三、核被告所為，係犯刑法第276條第1項之過失致死罪。而基隆
    市警察局交通隊警員游宏明到場處理車禍事故，並至長庚醫
    院基隆分院詢問被告，經被告坦承為肇事者，此有基隆市○
    ○○道路交通事故報案人須知在卷可考，被告係對於未發覺
    之犯罪自首而接受裁判，依刑法第62條前段之規定減輕其刑
    。爰審酌被告之品行，犯罪動機、目的、手段、智識程度、
    與被害人間之關係、被告所違反注意義務之程度、被告犯後
    坦承犯行之犯後態度及被告雖尚未與被害人家屬達成和解，
    惟意外險部分已先賠償被害人家屬新台幣150萬元等一切情
    狀，量處如主文所示之刑，並諭知易科罰金之折算標準。
四、據上論斷，應依刑事訴訟法第273條之1第1項、第284條之1
    、第299條第1項前段，刑法第276條第1項、第62條前段、第
    41條第1項前段，刑法施行法第1條之1，判決如主文。
本案經檢察官乙○○到庭執行職務。
中    華    民    國    95    年    12    月    29    日
                  刑事第四庭法  官  鄭景文
以上正本證明與原本無異。
對於本件判決如有不服，應於收受送達後10日內，向本院提出上
訴書狀，上訴於臺灣高等法院，並按他造當事人之人數附具繕本
。
中    華    民    國    95    年    12    月    29    日
                            書記官  陸清敏
附錄論罪法條
刑法第276條第1項：
    因過失致人於死者，處2年以下有期徒刑、拘役或2千元以下
    罰金。


司法院資訊處製作；財團法人民間司法改革基金會備份。
